【裁判字號】    89,訴,479
【裁判日期】    891205
【裁判案由】    偽造文書
【裁判全文】
臺灣士林地方法院刑事判決                          八十九年度訴字第四七九號
    公  訴  人  臺灣士林地方法院檢察署檢察官
    被      告  甲○○
右列被告因偽造文書案件，經檢察官提起公訴（八十九年度偵字第九０七四號），本
院判決如左：
    主  文
甲○○連續行使偽造私文書，足以生損害於他人，累犯，處有期徒刑肆月。
簽帳單第一聯壹張及簽帳單第二聯、外送訂單上偽造之「乙○○」署押各壹枚，均沒
收。
    事  實
一、甲○○於民國八十六年間因違反麻醉藥品管理條例及偽造文書等案件，經臺灣板
    橋地方法院分別判處有期徒刑四月及三月，合併定應執行刑有期徒刑六月，如易
    科罰金以三百元折算一日，於八十六年七月三十日易科罰金執行完畢，詎仍不知
    悔改，復於八十九年七月三日下午一時許，至臺北縣汐止市○○街四十號十九樓
    幫忙其姐夫蘇振賢為客戶乙○○裝設冷氣機時，竟意圖為自己不法之所有，趁機
    乙○○所有置於房間書櫃上之誠泰商業銀行ＶＩＳＡ卡乙張（卡號：00000
    00000000000號），得手後又意圖為自己不法之所有，基於概括之犯
    意，旋於同日下午四時許，持上開竊得之信用卡至臺北縣汐止市○○○路○段一
    ００號地下三樓家福股份有限公司（下簡稱家福公司）經營之「家樂福大賣場」
    ，冒稱為乙○○本人以刷卡簽帳方式購買摩托羅拉Ｖ３６８８行動電話手機一支
    及ＩＦ補充卡一張，價款合計新台幣（下同）一萬四千二百九十元，使家福公司
    店員誤以為係信用卡真正持卡人，而允其連續在二聯式簽帳單（一聯由甲○○留
    存，另一聯由家福公司留存請款）及家福公司外送訂單上（此部分起訴書漏未記
    載）偽簽上分別偽造「乙○○」署押，並持以交予家福公司店員而行使偽造私文
    書之簽帳單、外送訂單，致家福公司陷於錯誤，將渠等所購買之手機、補充卡交
    予甲○○，均足以生損害於乙○○、家福公司及誠泰商業銀行。嗣因銀行通知乙
    ○○，經徐某至家福公司查證確認信用卡係遭至其住處安裝冷氣之人竊取並冒名
    簽帳，於同日晚間六時許，準備前往報警時，適甲○○因心生悔悟，打電話予乙
    ○○告知拾獲其信用卡，並於同日晚間八時許前往徐宅欲歸還信用卡及購買之物
    品時，為乙○○報警當場查獲。
二、案經臺北縣警察局汐止分局報告臺灣士林地方法院檢察署檢察官偵查起訴。
    理  由
一、訊據被告甲○○固承認盜刷徐仁彬之信用卡購得手機、補充卡等情不諱，惟否認
    有竊盜犯行，辯稱：伊係幫忙姐夫蘇振賢至乙○○住處安裝冷氣時，在屋外堆放
    之紙箱上撿到信用卡，並非偷竊信用卡，事後已後悔主動打電話告知被害人並歸
    還信用卡云云。經查：
（一）本件被告如何利用前往被害人乙○○安裝冷氣之機會，乙○○放置屋內書櫃之
      信用卡，並冒名簽刷信用卡購買手機、補充卡等情，已據被害人乙○○於警訊
      及偵查時指述甚詳，核與證人即家福公司員工簡震天供證被告購買手機之經過
      情形相符，並有誠泰商業銀行對帳單、簽帳單商店存根聯、家樂福外送訂單影
      本各一紙及台北縣警察局贓物認領保管單一份在卷可稽。
（二）被告雖辯稱係在屋外紙箱上拾獲信用卡，惟與被害人供陳放置屋內書櫃等情已
      有不符，且信用卡係屬專屬所載持卡人使用之信用工具，所有人果有拋廢信用
      卡不再使用之意，亦均會以剪斷或寄回發卡銀行之方式處理，豈有任意丟棄之
      可能，被告於取得信用卡後急忙至家樂福賣場刷卡購買價值昂貴之手機，自知
該信用卡仍可使用，顯無誤認該卡係他人拋棄之物，自無「拾獲」可能，被告
      所辯已不足採。至於被告陳稱係其主動告知被害人，惟乙○○已供明係信用卡
      銀行發覺該筆簽帳有異主動告知，經伊前往家福公司查證係至其住處安裝冷氣
      之人，欲前往警局報警時始接獲被告電話告知「拾獲其信用卡」，伊仍前往警
      局報案，嗣於被告至其住處時即報知警員前往帶走被告，可見被告係在乙○○
      查悉事實之後，始以電話告知被告拾獲其信用卡，自非在未查知前向偵查機關
      自首犯罪，尚與刑法「自首」規定不符。本件事證已明，被告犯嫌應堪認定。
二、核被告甲○○所為，係犯刑法第三百二十條第一項竊盜罪、第二百十六條、第二
    百十條之行使偽造私文書罪及第三百三十九條第一項詐欺取財罪（起訴書雖漏引
    第三百二十條第一項及第三百三十九條第一項等罪，惟已據到庭公訴人當庭更正
    ）。被告在簽帳單及外送訂單上偽造「乙○○」署押之行為，係其偽造簽帳單及
    外送訂單等私文書之部分行為，而其偽造簽帳單、外送訂單等私文書之低度行為
    應為其行使偽造私文書之高度行為所吸收，均不另論罪。又其先後二次行使偽造
    私文書之犯行，時間緊接，方法相同，觸犯構成要件相同之罪名，顯係基於概括
    犯意而為之，應依刑法第五十六條連續犯之規定論以一罪，並加重其刑。公訴意
    旨雖漏未起訴被告行使偽造外送訂單私文書部分，惟與前揭行使偽造簽帳單私文
    書犯行有連續犯之裁判上一罪關係，本院自得併予審理。又被告所犯上開三罪間
    ，有方法、結果之牽連關係，應依刑法第五十五條規定，從一重論以連續行使偽
    造私文書罪嫌。查被告前因違反麻醉藥品管理條例及偽造文書等案件，經臺灣板
    橋地方法院分別判處有期徒刑四月及三月，合併定應執行刑有期徒刑六月，如易
    科罰金以三百元折算一日，而於民國八十六年七月三十日易科罰金執行完畢，有
    卷附臺灣高等法院被告全國前案紀錄表一份在可按，其受有期徒刑之執行完畢，
    五年以內再犯有期徒刑以上之罪，為累犯，依法遞加重其刑。至於被告主張患有
    精神分裂症，並提出三軍總醫院附設民眾診療服務處診斷證明書一紙為證，惟該
    證明書已載明被告係在本件行為後數月之八十九年十月廿六日始至醫院接受精神
    科治療，自難認於本件行為時有精神耗弱情形，況以被告於竊得信用卡後，隨即
    至家樂福賣場急忙簽帳購買最昂貴之手機，及在本院陳述能力完整，尚難認被告
  於行為時有何精神耗弱或心神喪失情形。爰審酌被告素行不佳，犯罪動機、目的
    、所生危害及犯後主動尋求補救歸還信用卡及購得物品等一切情狀，量處如主文
    所示之刑，以資懲儆。
三、被告偽造之簽帳單第一聯一張，為被告所有，且係供其行使偽造私文書犯罪所有
    ，雖未扣案，然並無證據證明已滅失，應依刑法第三十八條第一項第二款宣告沒
    收；另簽帳單第二聯，業經被告提出交與家福公司送交發卡銀行請款，已非被告
    所有，毋庸宣告沒收，惟其上偽造「乙○○」署押及及外送訂單上偽造「乙○○
    」署押各一枚，不問屬於犯人與否，均應依刑法第二百十九條規定宣告沒收。
據上論斷，應依刑事訴訟法第二百九十九條第一項前段，刑法第五十六條、第二百十
六條、第二百十條、第三百二十條第一項、第三百三十九條第一項、第五十五條、第
四十七條、第三十八條第一項第二款、第二百十九條，罰金罰鍰提高標準條例第一條
前段，判決如主文。
本案經檢察官高愈杰到庭執行職務。
中      華      民      國      八十九      年    十二    月     五     日
                                臺灣士林地方法院刑事第一庭
                                    法  官
右正本證明與原本無異。
如不服本判決，應於判決送達後十日內，向本院提出上訴狀。
                                          書記官
中      華      民      國      八十九    年    十一    月    二十七    日


司法院資訊處製作；財團法人民間司法改革基金會備份。
